【裁判字號】    98,訴,472
【裁判日期】    981118
【裁判案由】    請求返還借款
【裁判全文】
臺灣屏東地方法院民事判決               98年度訴字第472號
原      告  臺灣土地銀行股份有限公司
法定代理人  己○○
訴訟代理人  甲○○
被      告  英橋生物科技股份有限公司
法定代理人  丁○○
被      告  乙○○
                        號
被      告  戊○○○
                        之5
被      告  丙○○（即黃丙○○.
上列當事人間請求返還借款事件，本院於民國98年11月4 日言詞
辯論終結，判決如下：
    主  文
被告應連帶給付原告新臺幣肆佰肆拾捌萬仟柒佰壹拾肆元及自
民國九十八年五月十五日起至清償日止，按週年利率百分之三點
二四計算之利息。
訴訟費用由被告連帶負擔。
 事實及理由
壹、程序方面：
一、按當事人得以合意定第一審管轄法院，但以關於由一定法律
    關係而生之訴訟為限，前項合意，應以文書為之，民事訴訟
    法第24條定有明文。依被告簽具予原告之授信約定書第18條
    已約定，兩造已合意以本院為本件借款涉訟時之第一審管轄
    法院，是以原告向本院提起本件返還借款之訴，核與首開規
    定，尚無不合。
二、被告英橋生物科技股份有限公司（下稱英橋公司）、乙○○
    、丙○○未於最後言詞辯論期日到場，核無民事訴訟法第38
    6 條各款所列情形，應依原告聲請，由其一造辯論而為判決
    。
貳、實體方面：
一、原告起訴主張：被告英橋公司經於民國94年11月5 日邀同其
    餘被告為共同借款人向原告借款新臺幣（下同）500 萬元，
    借款期間為一年即94年11月5 日起至95年11月5 日止，借款
    利息為原告公告指標利率加2.12碼（每碼：0.25﹪，共0.53
    ﹪）計為年利率，嗣後隨原告公告指標利率變動調整適用（
    本件原告得請求全部給付時，公告指標利率為2.71﹪，經加
    0.53﹪計算後，原告得請求之利息為年利率3.24﹪），被告
    並一同簽立授信約定書及本票交由原告收執。詎被告自98年
    5 月15日起即未還本繳息，迭經催討無效，依兩造所立之授
    信約定書，上開借款視同全部到期，爰依民法消費借貸及票
    據之法律關係，訴請判決如主文所示。
二、被告部分：
  （一）被告戊○○○：
    伊向原告聲明伊於96年卸下被告英橋公司之董事職務，並向
    原告聲請更換保證人，免除連帶責任，已得原告明確同意，
    伊不應負連帶之責。被告英橋公司向原告借款時，併將屏東
    縣萬巒赤山段之五筆土地設定抵押權予原告，且被告英橋公
    司第一任董事長即被告乙○○於借款前向伊說明上開五筆土
    地市值高於借款金額，原告之放款程序需由三位董事簽名，
    再三向伊保證借款期間只有一年，被告英橋公司一年後必定
    償還貸款，伊對嗣後所衍生之展延或增貸全不知情，況且被
    告英橋公司及原告未曾要求伊二次對保或簽名，原告卻要求
    伊負清償之責，對伊不甚公平。被告英橋公司可先將上開土
    地賣掉以清償上開借款，避免其他連貸董事受牽連。
  （二）被告乙○○未於言詞辯論期日到場，惟據其所提書狀略
    以：原告主張之債權金額無誤，然原告之債權已受抵押權之
    保障，原告應先拍賣抵押物求償，無須再提起本件訴訟。若
    原告未全額受償，就其不足之部分應優先向被告英橋公司求
    償。
  （三）被告丙○○未於言詞辯論期日到場，惟據其所提書狀略
    以：原告主張之債權金額無誤，然伊於95年11月未當選被告
    英橋公司之董事，且伊已於96年向原告申請解除上開借款之
    連帶責任，被告英橋公司迄今未歸還向伊借用之股票及利息
    ，伊現已無財產，原告請求伊連帶清償並無實益。另原告之
    債權已受抵押權之保障，原告應先就抵押物拍賣求償，無須
    再提起本件訴訟。若原告未全額受償，就其不足之部分應優
    先向被告英橋公司求償。
  （四）被告英橋公司未於言詞辯論期日到場，亦未提出其他書
    狀以供本院審酌。
三、得心證之理由：本件原告主張被告英橋公司邀同其餘被告共
    同向其借款之事實，業據其提出客戶往來帳戶查詢、放款中
    心利率查詢、本票、授權書、授信約定書、公司登記資料查
    詢等件為證，核屬相符。被告戊○○○於言詞辯論期日到場
    ，對原告主張被告四人一同向其借款之事實並不爭執、被告
    乙○○及丙○○經合法通知均未於言詞辯論期日到場、被告
    英橋公司經合法通知未於言詞辯論期日到場，復未提出準備
    書狀爭執，則原告主張之上開事實，自堪信為真實。至被告
    乙○○、丙○○及戊○○○另以上揭情詞抗辯部分，本院判
    斷如下：
  （一）按當事人主張有利於己之事實者，就其事實有舉證之責
    任，民事訴訟法第277 條前段定有明文，依前開規定，自應
    由被告就該有利於己之事實負擔舉證責任。經查：被告戊○○○稱向原告同意免除其連帶清償責任、被告丙○○稱已向
    原告申請解除上開借款之連帶清償責任云云，解除連帶清償
    責任係對被告戊○○○及丙○○有利之事實，依前揭規定，
    被告戊○○○及丙○○是有舉證之責，惟被告戊○○○及丙○○僅空言指稱，未提出任何事證供本院審認，自難認其所
    辯為可採。次查，被告乙○○及丙○○復辯稱希望原告應先
    拍賣抵押物，惟抵押權之行使為抵押權人之權利，抵押權僅
    為債權擔保之一，原告雖亦得行使抵押權，惟行使抵押權之
    非訟程序，與本件訴訟程序，性質不同，原告得併行或擇一
    行使，是以，原告提起本件訴訟，於法並無不合。
  （二）次按消費借貸契約，借用人應於約定期限內，返還與借
    用物種類、品質、數量相同之物；數人負同一債務，明示對
    於債權人各負全部給付之責任者，為連帶債務；連帶債務之
    債權人，得對於債務人之全體，同時請求全部之給付，且連
    帶債務未全部履行前，全體債務人仍負連帶責任，民法第47
    8 條前段、第272 條第1 項、第273 條分別定有明文，又在
    票據上簽名者，依票上所載文義負責。二人以上共同簽名時
    ，應連帶負責，亦為票據法第5 條所明定。本件被告均簽立
    本票為共同借款人，就上開借款自98年5 月15日起即未依約
    清償本息，已如上述，則原告依約主張上揭借款債務視為全
    部到期，被告自斯時起即應就上開債務負連帶清償責任一節
    ，自屬有據，被告乙○○及丙○○主張原告應先向被告英橋
    公司求償，實不足採。從而，原告依民法消費借貸及票據之
    法律關係，請求被告應給如主文第一項所示之金額，為有理
    由，應予准許。
四、據上論結，本件原告之訴為有理由，依民事訴訟法第385 條
    第1 項前段、第78條、第85條第2項，判決如主文。
中    華    民    國    98    年    11    月    18    日
                  民事第二庭    法  官  胡晏彰
正本係照原本作成。
如對判決上訴，須於判決送達後廿日內向本院提出上訴狀，其未
表明上訴理由者，應於提出上訴後二十日內向本院補提理由書狀
（均須按他造當事人之人數附繕本）。
中    華    民    國    98    年    11    月    18    日
                                書記官  郭松菊


司法院資訊處製作；財團法人民間司法改革基金會備份。
